臺灣高等法院刑事判決　　　　　　　 100年度上訴字第1227號
上　訴　人
即　被　告　江柏鈞
上列上訴人因違反毒品危害防制條例案件，不服臺灣基隆北地方
法院100年度訴字第64號，中華民國100年3月16日第一審判決（
起訴案號：臺灣基隆地方法院檢察署99年度毒偵字第2148號），
提起上訴，本院判決如下：
    主  文
上訴駁回。
    理  由
一、依刑事訴訟法第350條、第361條、第362條、第367條規定，
    不服地方法院之第一審判決而上訴者，須提出上訴書狀，並
    應敘述具體理由，為上訴必備之程式；其所提出之書狀未敘
    述上訴理由，或僅曾以言詞陳述上訴理由者，均應於上訴期
    間屆滿後20日內補提理由書於第一審法院。第一審法院經形
    式審查，認逾期未補提上訴理由者，應定期間先命補正；逾
    期未補正者，為上訴不合法律上之程式，應以裁定駁回。倘
    已提出上訴理由，但所提非屬具體理由者，則由第二審法院
    以上訴不合法律上之程式，判決駁回。而所謂具體理由，必
    係依據卷內既有訴訟資料或提出新事證，指摘或表明第一審
    判決有何採證認事、用法或量刑等足以影響判決本旨之不當
    或違法，而構成應予撤銷之具體事由，始克當之（例如：依
    憑證據法則具體指出所採證據何以不具證據能力，或依憑卷
    證資料，明確指出所為證據證明力之判斷如何違背經驗、論
    理法則）；倘僅泛言原判決認定事實錯誤、違背法令、量刑
    失之過重或輕縱，而未依上揭意旨指出具體事由，或形式上
    雖已指出具體事由，然該事由縱使屬實，亦不足以認為原判
    決有何不當或違法者（例如：對不具有調查必要性之證據，
    法院未依聲請調查亦未說明理由，或援用證據不當，但除去
    該證據仍應為同一事實之認定），皆難謂係具體理由，俾與
    第二審上訴制度旨在請求第二審法院撤銷、變更第一審不當
    或違法之判決，以實現個案救濟之立法目的相契合，並節制
    濫行上訴（最高法院97年度台上字第892 號刑事判決意旨參
    照）。
二、被告上訴意旨略以：被告受原審有期徒刑之判決尚無異議。
    然因被告從未收到法院傳票而未到案，致沒收被告保證金，
    難令人信服。雖法院對被告所陳述，不以直接證據為證據，
    然被告確實未收到法院傳票，此亦係常有之事，法院應行調
    查之，不致使人金錢受有損害。為此，依刑事訴訟法第 344
    條第1項、第349條之規定聲明上訴云云。
三、經查：上訴人即被告江柏鈞前有施用毒品前科，猶不思戒除
    毒癮，復基於施用第二級毒品安非他命類之犯意，於民國99
    年11月28日上午10時，在臺北市松山火車站之公共廁所，將
    安非他命類置入玻璃球塑膠吸管、橡膠管切割組裝而成之吸
    食器內燒烤使生霧化白煙再以口鼻吸食，施用第二級毒品安
    非他命類1 次。又萌生施用第一級毒品海洛因之犯意，於同
    日下午2 時，在基隆市○○街黃昏市場之公共廁所，將稀釋
    後之海洛因置入注射針筒施打，施用第一級毒品海洛因1 次
    等事實，業據被告於原審審理時坦承在卷；且有被告所有供
    施用第二級毒品所用之安非他命類4 包（毛重合計3.92公克
    ）、組裝吸食器1只，供施用第一級毒品所用之海洛因7包（
    驗餘後淨重合計6.66公克）扣案暨法務部調查局99年12月22
    日調科壹字第09923028270 號濫用藥物實驗室鑑定書、基隆
    市警察局第四分局查獲毒品危害防制條例毒品初步鑑驗報告
    書各1 紙在卷足佐。又被告尿液檢體，經送以氣相層析質譜
    儀法為確認檢驗結果，呈嗎啡（海洛因代謝後尿液檢出成份
    ）、安非他命暨甲基安非他命陽性反應，此亦有臺灣尖端先
    進生技醫藥股份有限公司99年12月8 日濫用藥物檢驗報告在
    卷可憑；參以酵素免疫分析或薄層定性分析等方式為初步篩
    檢者，檢驗結果雖有相當程度偽陽性可能，然以氣（液）相
    層析、質譜分析儀器為交叉確認者，檢驗結果出現偽陽性之
    機率則極低，因而具公信力，核足為對被告不利認定；尤以
    「毒品施用後於尿液、血液中可檢出之最大時限，與施用劑
    量、施用頻率、施用方式、施用者飲水量之多寡、個人體質
    、代謝情況、檢體收集時間點及所用檢測方法之靈敏度等因
    素有關，因個案而異。依據Clarke's           Isolation
    Identification  of Drugs第二版記載，血液中藥物之半衰
    期（濃度減半所需時間）分別為古柯鹼0.7-1.5 小時、海洛
    因3分鐘（其代謝物為嗎啡2-3小時）、嗎啡2-3 小時、大麻
    20-36小時、安非他命12小時（當尿液偏酸性時，為4-8小時
    ）、甲基安非他命9小時、Ketamine2-4小時，而MDMA約8.49
    小時。一般於尿液中可檢出之最大時限，古柯鹼為施用後1-
    4天、海洛因2-4天、嗎啡2-4天、大麻1-10天、安非他命1-4
    天、甲基安非他命1-5天、MDMA1-4天、MDA1-4天、Ketamine
    2-4天。」此復經行政院衛生署藥物食品檢驗局以92年7月23
    日管檢字第0920005609號函釋在案。綜上以觀，足見被告任
    意性自白，與事實相符，堪可採信。再者，被告前因初犯施
    用毒品案件，經觀察、勒戒後，認無繼續施用毒品傾向，於
    88年7月30日經釋放出所，由基隆地檢署檢察官於88年7月27
    日，以88年度偵字第4066號為不起訴處分確定。其又分別因
    (甲)於前揭所述觀察勒戒執行完畢經釋放出所後之5 年內，再
    犯施用毒品案件（二犯施用毒品案件），經觀察、勒戒後，
    認有繼續施用毒品傾向，經法院裁定強制戒治，並由基隆地
    檢署檢察官聲請以簡易判決處刑，經原法院於88年12月20日
    ，以88年度基簡字第1003號判決有期徒刑6 月確定；(乙)三犯
    施用毒品案件（其強制戒治則與二犯施用毒品案件之戒治處
    分合併執行），由基隆地檢署檢察官提起公訴，經本院於89
    年10月20日，以89年度上訴字第3211號判決有期徒刑7 月確
    定。
    所犯(甲)(乙)二案則經合併定執行刑為有期徒刑1 年（本院89年
    度聲字第1209號裁定），迨90年11月29日始執行完畢（於本
    案言，不構成累犯）。繼而復四犯施用毒品案件，經觀察、
    勒戒後，認有繼續施用毒品傾向，經法院裁定強制戒治，由
    基隆地檢署檢察官於98年6月16日，以98 年度戒毒偵字第27
    號為不起訴處分確定，觀諸卷附本院被告前案紀錄表所載內
    容即明。從而，本案事證明確，被告於犯施用毒品案件之 5
    年內，再犯施用毒品犯行，堪可認定，應依法論科。原審審
    酌被告犯罪動機、吸食頻率、曾有施用毒品之前科仍不知戒
    除，兼以被告犯後坦承犯行而表悛悔之犯後態度，及其本案
    所為雖對己身健康戕害甚鉅，然其究非可與侵害他人法益之
    犯罪行為等量齊觀，尤以此類「施用毒品」行為人而言，毒
    品危害防制條例之立法目的亦非重在嚴懲，而係重在彼等「
    病患性」行為之矯治等一切情狀，分別從輕量處有期徒刑 6
    月、2月，並定其應執行7月及諭知易科罰金之折算標準，均
    已詳敘其所憑證據、認定理由及量刑依據。從形式上觀察，
    原判決已敘明審酌刑法第57條所列事項之理由，並無認定事
    實錯誤、量刑瑕疵或違背法令之情形。被告上訴意旨泛稱其
    依刑事訴訟法第344條第1項、第349 條之規定聲明上訴，並
    對其受原審之判決尚無異議云云，顯非依據卷內訴訟資料或
    提出新事證，具體指摘或表明第一審判決有何足以影響判決
    本旨之不當或違法，而構成應予撤銷之具體事由，與刑事訴
    訟法第361條第2項所稱「具體理由」，尚非相當。揆諸上開
    說明，被告上訴應認違背刑事訴訟法第361條第2項「上訴書
    狀應敘述具體理由」之規定，依同法第367 條前段規定，應
    以判決駁回上訴，並不經言詞辯論為之。至被告上訴意旨雖
    另以因被告從未收到法院傳票而未到案，致沒收被告保證金
    ，難令人信服云云，據為不服理由，然經核應屬對於原審法
    院所為沒入保證金之裁定表示不服，此非本案上訴審所得審
    究，附此敘明。
四、據上論斷，應依刑事訴訟法第367條前段、第372條，判決如
    主文。
中    華    民    國   100    年    4     月    29    日
                  刑事第十三庭審判長法  官    曾德水
                                    法  官    王復生
                                    法  官    楊貴雄
以上正本證明與原本無異。
施用第一級毒品部分，如不服本判決，應於收受送達後10日內向
本院提出上訴書狀，其未敘述上訴之理由者並得於提起上訴後10
日內向本院補提理由書（均須按他造當事人之人數附繕本）「切
勿逕送上級法院」。
施用第二級毒品部分，不得上訴。
                                    書記官    陳藝文
中    華    民    國   100    年    4     月    29    日